臺灣高等法院刑事判決　　　　　　　　96年度上訴字第1981號
　　上　訴　人
　　即　被　告　甲○○
　　選任辯護人　賴玉梅律師
　　選任辯護人　周福珊律師
　　選任辯護人　王嘉斌律師
上列上訴人因毒品危害防制條例案件，不服臺灣桃園地方法院95
年度訴字第1225號，中華民國96年1月29日第一審判決（ 起訴案
號：臺灣桃園地方法院檢察署95年度偵字第5537號），提起上訴
，本院判決如下：
    主  文
上訴駁回。
    事  實
一、甲○○明知MDMA（俗稱搖頭丸） 屬毒品危害防制條例第2條
    第2項第2款規定之第二級毒品，依法不得販賣、持有，竟基
    於販賣第二級毒品MDMA營利之意圖， 於民國（下同）95年2
    月16日凌晨2時40分許，在桃園縣桃園中華路3號9樓之「SKY
    舞廳」內，以2顆搖頭丸新臺幣（下同）1,000元之代價販賣
    予林俊宏， 並先由林俊宏在該舞廳內將1,000元交付給甲○
    ○，甲○○取得價金後即與林俊宏一起進入該舞廳之男廁所
    內，並各自進入該廁所之小隔間，甲○○即利用該小隔間底
    部之空隙將搖頭丸遞給林俊宏。嗣經在場便衣執行專案之警
    員發現有異後，通知警員林獻祥尾隨林俊宏進入該男廁所而
    當場查獲，並自林俊宏身上扣得黃色圓形錠2顆（其中1顆因
    檢驗而滅失，含MDMA成分）、綠色圓形錠1顆（ 因檢驗而成
    碎錠，含PMMA【對-甲氧基甲基安非他命， 95年8月8日始公
    告為第三級毒品】）。
二、案經桃園縣政府警察局桃園分局報請臺灣桃園地方法院檢察
    署檢察官偵查起訴。
    理  由
一、按被告以外之人於審判外之陳述， 雖不符刑事訴訟法第159
    條之1至159條之4之規定， 而經當事人於審判程序同意作為
    證據，法院審酌該言詞陳述或書面陳述作成時之情況，認為
    適當者，亦得為證據， 刑事訴訟法第159條之5第1項定有明
    文。查證人林俊宏於警詢中之陳述，固屬被告以外之人於審
    判外之言詞陳述，惟就證人林俊宏於警詢中之陳述是否有證
    據能力一節，被告及其辯護人於原審審判中分別陳明「同意
    均有證據能力」，於本院審判中雖陳稱：證人林俊宏於警詢
    之證述係被告以外之人於審判外之陳述，為傳聞證據，無證
    據能力。惟查，按被告以外之人於檢察事務官、司法警察官
    或司法警察調查中所為之陳述，與審判中不符時，其先前之
    陳述具有較可信之特別情況，且為證明犯罪事實存否所必要
    者，得為證據，刑事訴訟法第159條之2定有明文。查證人即
    於原審經訊問之證詞雖與其等於警詢時所述之證詞不符，惟
    本院斟酌上開證人林俊宏於警詢中之供述證據取得過程並無
    瑕疵，且審酌檢察官所提上開證據並非公務員違法取得之證
    據，無證據力明顯過低之情形，復經本院於審判期日就上開
    證據進行調查、辯論，且與本案待證事實間具有相當之關聯
    性，以之為本案證據尚無不當，而證人林俊宏於原審時所述
    與事實不符，應屬迴護被告之詞，是以其先前於警詢時之陳
    述具有較可信之必要特別情況，且為證明犯罪事實存否所必
    要，自得為證據。被告及其選任辯護人認證人林俊宏於94年
    7月21日之警詢筆錄並無證據能力，委無可採。
二、訊之被告甲○○矢口否認有何販賣第二級毒品MDMA之犯行，
    辯稱：案發時伊從廁所隔間出來就被警察臨檢，警察就對伊
    說有賣搖頭丸給證人林俊宏，但伊並不認識證人林俊宏云云
    。經查：
  (一)本件犯罪事實之查獲，係桃園縣政府警察局桃園分局執行「
    清源專案」，於95年2月16日凌晨零時許， 依勤務規劃施檢
    場所進入「SKY舞廳」內查緝毒品， 而經喬裝舞客之警員發
    現證人林俊宏形跡可疑，通知警員林獻祥尾隨進入該舞廳男
    廁所內，待證人林俊宏自該廁所中間隔間出來後，警員林獻
    祥即上開盤查，當場查獲證人林俊宏手上持有3顆藥丸， 經
    證人林俊宏當場指稱係其右手邊隔間內之人，將藥丸經由隔
    間底部空隙遞送過來後，警員林獻祥即上前請該隔間之人出
    來而查獲被告等情，業經證人林獻祥於原審審判中證述明確
    （見原審卷第57頁之95年10月16日審判筆錄），核與證人林
    俊宏於原審審判時證稱確於上開「SKY舞廳」 男廁所內為警
    查獲持有搖頭丸，同時在該廁所隔間內同時查獲被告等情相
    符（見原審卷第54頁之95年10月16日審判筆錄）。而上揭證
    人林獻祥於該次查獲經過之陳述，亦為被告所是認（見原審
    卷第60頁之95年10月16日審判筆錄）。此外，並有桃園縣政
    府警察局桃園分局扣押筆錄1份、採證照片8張等件在卷可資
    佐證（原審卷第20、26至29頁）。再自證人林俊宏身上扣得
    之藥丸3顆經送驗結果，其中外觀為黃色圓形錠部分， 送驗
    數量為2顆，驗餘數量為1顆，檢出MDMA成分；外觀綠色圓形
    錠部分，送驗數量為1顆，驗餘為碎錠，檢出PMMA（對-甲氧
    基甲基安非他命）成分等情，則有行政院衛生署管制藥品管
    理局95年3月13日管檢字第0950002850號鑑定書1紙在卷可按
    （偵查卷第56頁）。是依上開證據顯示，被告甲○○、證人
    林俊宏確有於上開時、地為警同時查獲，並自證人林俊宏身
    上查獲上開搖頭丸等事實，已經可以認定。
  (二)再者，證人林俊宏於警詢及檢察官訊問時均證稱：本件被查
    扣的藥丸3顆， 係伊於案發時在「SKY舞廳」向1名男子買的
    ，伊是先交付1,000元給該名男子， 該名男子要伊至舞廳內
    的男廁所，然後該名男子也緊隨伊進入廁所內，並且叫伊進
    入上大號的隔間內， 並敲擊隔間門而將3顆藥丸從隔間底下
    空隙交付到伊手上，伊拿到毒品走出隔間後就被警察查獲，
    同時被告甲○○也在隔壁隔間內被警察查獲，所以上開藥丸
    確實是被告甲○○交給伊的等語（ 偵查卷第16頁附95年2月
    16日警詢筆錄、第35頁之95年2月16日訊問筆錄）， 核與上
    揭證人林獻祥證述於查獲證人林俊宏後，經由證人林俊宏指
    示，在證人林俊宏所處之隔壁小隔間查獲被告，且於該廁所
    內除查獲被告與證人林俊宏外，並無他人等情，均相符合，
    且有上開扣案搖頭丸可資佐證。是上開證人林俊宏於警詢及
    偵查時之證述，確與事實相符而堪採信。則依前開查獲時之
    客觀情狀，核對證人林俊宏於警詢、偵訊時之證述，足認本
    件自證人林俊宏身上查獲之搖頭丸，確實是證人林俊宏向被
    告所購買，且經被告利用該廁所隔間底部之空隙遞送給證人
    林俊宏。
  (三)雖然證人林俊宏於原審審判時改稱： 案發當日凌晨1時許，
    有人在舞廳入口處詢問伊是否要購買搖頭丸，伊當場給了那
    個人1,000元，而該人也當場給伊3顆藥丸，因為伊想去小便
    ，所以就先進廁所，等伊上完廁所打開小隔間的門，就看到
    警察站在門口，伊並沒有向被告購買搖頭丸，警詢筆錄的內
    容都是警察講給伊聽，伊只要依照警察指示，如果點頭就說
    好，如果搖頭就說不是，有此內容是警察把錄音切掉，講給
    伊聽後，要伊按照所說的內容回答云云。惟查，經原審當庭
    勘驗證人林俊宏95年2月16日第2次警詢錄音帶，發現證人林
    俊宏於該警詢時有下列之陳述：「（ 那3顆搖頭丸是怎麼取
    得？）在廁所。」、「（怎麼買？）錢是先給他。」、「（
    拿什麼交易給你？）叫我先錢給他，他等一下去廁所拿給我
    。」、「（然後你進廁所以後他人呢？）我打給他過去拿給
    我，他叫我去廁所等他。」、「（誰叫你進去的？）就剛剛
    對我喊的那一個嘛。」、「（進去以後呢？）用敲門的阿。
    」、「（他是敲那邊的門？）牆壁的門。」、「（然後怎麼
    將毒品交給你？）下面縫隙那邊。」、「（跟你交易的人剛
    好在你隔壁？）對啊。」、「（警方請他打開門出來，是不
    是他跟你交易的？）嗯。」、「（現在警方告訴人那個人叫
    甲○○，是不是？）嗯。」、「（認不認識甲○○？）剛認
    識而已啊，在舞廳認識的。」等語（ 見原審卷第100頁之95
    年11月20日勘驗筆錄）。是核閱上開證人林俊宏警詢錄音帶
    之勘驗筆錄，證人林俊宏就本件重要之交易毒品經過，確有
    具體而詳細之陳述，並非單純回答是或不是。雖然證人林俊
    宏於審理中另稱：警詢錄音帶裡面有一段錄音中斷，那個過
    程中，警察對伊說「我等一下問問題的時候，我點頭就答對
    ，搖頭就說不是，做完筆錄讓你回去。」等語，然而證人林
    俊宏於審判時亦證稱：製作警詢時，僅有一次錄音中斷，該
    次中斷約有4到5分鐘，警察只是要求伊指認被告等語（見原
    審卷第127頁之96年1月15日審判筆錄），則核對證人林俊宏
    於警詢時確有具體之指述情形，顯然無法於短短的4至5分鐘
    內，經由警察陳述，證人林俊宏記憶後即能作出上開詳細之
    回答。是經本院比對證人林俊宏於警詢、偵訊及審判時之陳
    述，認為證人林俊宏於警詢、偵訊時之證述與前揭證人林獻
    祥證述查獲經過及扣得毒品之情形，均相符合，應屬實在。
    而證人林俊宏於審理時之更異前詞，既與卷內所存證據不符
    ，且經原審當庭勘驗證人林俊宏警詢錄音帶後，亦查無有何
    經警察以不正方法製作該警詢筆錄之情形，顯然證人林俊宏
    於審理時改稱，應係迴護被告之詞，不能採信。
  (四)販賣毒品罪，並不以販入後復行賣出為構成要件，衹須意圖
    營利而購入毒品或賣出毒品，有一於此，其犯罪即完成。另
    所謂「意圖」，即犯罪之目的，原則上不以發生特定結果為
    必要，即衹須有營利之意圖為已足，不以買賤賣貴而從中取
    利為必要，末按一般民眾普遍認知毒品之非法交易，政府一
    向查禁森嚴，且重罰不寬貸，衡諸常情，倘非有利可圖絕無
    平白甘冒被重罰高度風險之理，從而，舉凡其有償交易，除
    足反證其確另基於某種非圖利本意之關係外，通常尚難因無
    法查悉其賣出之差價，而諉無營利之意思，或阻卻販賣犯行
    之追訴（最高法院87年度台上字第3164號判決參照）；且販
    賣MDMA等毒品之行為，無一定之公定價格，每次買賣之價格
    亦各有差異，隨供需雙方之資力或關係之深淺或需求之數量
    、貨源之充裕與否、販賣者對於資金之需求如何即殷切與否
    ，以及政府查緝之態度，進而為各種之風險評估，而有各種
    不同之標準，並非一成不變。販賣者從各種「價差」或係「
    量差」謀取利潤方式，或有差異，然其所圖利益之非法販賣
    行為目的，則屬相同，並無二致。本案被告甲○○雖矢口否
    認販賣第二級毒品MDMA之行為，至無從認定渠實際獲利如何
    ，然據證人林俊宏上開證述，以1,000 元代價向被告購買毒
    品MDMA，並非無償，被告確有因販賣第二級毒品MDMA而從中
    牟取利益，故其有營利犯意甚明。
  (五)綜上所述，依證人林俊宏於警詢及偵查時之證述，核對證人
    林獻祥證述查獲本案之經過，及扣案毒品等情事，足認被告
    確有意圖營利販賣第二級毒品之事實，被告上開所辯，不足
    採信，本件事證明確，被告之犯行已經可以認定，應依法論
    罪科刑。
三、核被告販賣MDMA以圖利之行為， 係犯毒品危害防制條例第4
    條第2項販賣第二級毒品罪。 其販賣毒品MDMA前持有毒品MD
    MA之低度行為，販賣之高度行為所吸收，不另論罪。原審因
    認被告罪證明確，引用毒品危害防制條例第4條第2項、第18
    條第1項前段、第19條第1項之規定。並審酌被告明知毒品危
    害他人身體健康，竟為牟求不法利益而販賣毒品，不僅助長
    他人濫用毒品風氣，且亦戕害國民健康至鉅，因而衍生之治
    安問題更屬層出不窮，並參酌其年輕識淺及犯後態度等一切
    情狀，量處有期徒刑7年2月。對於扣案含有MDMA成分黃色圓
    形錠1顆（原送驗數量為2顆，驗餘數量為1顆）， 並依毒品
    危害防制條例第18條第1項前段規定諭知沒收銷燬之。 被告
    販賣MDMA所得1,000元，雖未扣案， 仍應依毒品危害防制條
    例第19條第1項之規定諭知沒收， 如全部或一部不能沒收時
    ，以其財產抵償之。又以PMMA（對-甲氧基甲基安非他命）
    ，係於95年8月8日始經公告為第三級毒品，此有行政院95年
    8月8日院臺法字第0950034892號函1紙在卷可按（ 見原審卷
    第140頁），是關於扣案之含有PMMA成分之綠色圓形錠1顆，
    於被告行為時，既未經行政院公告為毒品，顯非違禁物，且
    該含有PMMA成分之綠色圓形錠已非被告所有，爰不宣告沒收
    ，並予敘明，核其認事用法，尚無不合，量刑亦稱妥適，上
    訴人即被告上訴意旨仍執前詞，否認犯罪，指摘原判決不當
    ，請求撤銷改判，並無理由，上訴應予駁回。。
據上論斷，應依刑事訴訟法第368條，判決如主文。
本案經檢察官周誠南到庭執行職務。
中　　華　　民　　國　　96　　年　　8 　　月　　2　　 日
 　　　　　 刑事第４庭    審判長法　官　 蔡秀雄
                                法　官　 鄭水銓
                                法　官　 周煙平
以上正本證明與原本無異。
如不服本判決，應於收受送達後十日內向本院提出上訴書狀，其
未敘述上訴之理由者並得於提起上訴後十日內向本院補提理由書
（均須按他造當事人之人數附繕本）。
                                書記官   蕭麗珍
中　　華　　民　　國　　96　　年　　8 　　月　　7 　　日
附錄：本案論罪科刑法條全文
毒品危害防制條例第4條第2項
製造、運輸、販賣第二級毒品者，處無期徒刑或7年以上有期徒
刑，得併科新臺幣7百萬元以下罰金。
